臺灣臺南地方法院新市簡易庭民事簡易判決
110年度新簡字第451號
原      告  元大商業銀行股份有限公司



法定代理人  翁健    
訴訟代理人  謝榮俊  
被      告  陳奉安  

            林義棠  

            林金英  

            林麗娟  

上列當事人間請求代位分割遺產事件，經本院於民國110年10月2
9日言詞辯論終結，判決如下：
    主      文
被告就被繼承人陳玉心所遺如附表一所示之遺產准予分割，分割
方法按如附表二所示之應繼分比例分割為分別共有。
訴訟費用新臺幣2,100元，由被告按如附表二所示之應繼分比例
負擔。
    事實及理由
一、按訴狀送達後，原告不得將原訴變更或追加他訴。但請求之
    基礎事實同一者，不在此限，民事訴訟法第255條第1項第2
    款定有明文。本件原告起訴時原聲明為：被告就被繼承人陳
    玉心所遺如附表一編號1至2所示之土地（下稱系爭土地），
    按附表二所示之應繼分比例分割為分別共有。嗣因查悉被繼
    承人陳玉心之遺產尚有如附表一編號3所示之存款，而具狀
    追加上開存款為分割標的，核原告所為之追加，均係基於同
    一被繼承人陳玉心遺產分割之基礎事實，揆諸前開規定，其
    訴之追加自應准許。又被告林義棠、林金英、林麗娟經合法
    通知，無正當理由，均未於最後言詞辯論期日到場，核無民
    事訴訟法第386條各款所列情形，爰依原告之聲請，由其一
    造辯論而為判決。
二、原告起訴主張：
  ㈠被告陳奉安於民國87年6月26日向訴外人保證責任臺南市第七
    信用合作社（下稱臺南七信）借款新臺幣（下同）400萬元
    ，並提供不動產設定抵押，因被告陳奉安未按期繳息，經臺
    南七信聲請拍賣後，尚欠1,859,890元，及自89年7月14日起
    算之利息、違約金。嗣臺南七信於94年6月17日由復華商業
    銀行概括承受，並於96年8月31日經金管會核准變更名稱為
    元大商業銀行即原告。然原告查悉被告陳奉安之被繼承人陳
    玉心於109年間死亡，並遺留如附表一所示之遺產（下稱系
    爭遺產），由被告等繼承而公同共有，且被告等已於109年1
    2月11日辦理繼承登記，系爭遺產於未分割前屬全體繼承人
    公同共有，致原告無法對被告陳奉安所繼承之遺產聲請強制
    執行，顯然有礙原告對被告陳奉安債權之執行，原告為保全
    自己之債權，自得依民法第242條、第1164條規定，代位被
    告陳奉安請求分割系爭遺產，爰依法提起本件訴訟。
  ㈡並聲明：如主文第1項所示。
三、被告部分：
  ㈠被告陳奉安則以：對於原告請求無意見。
  ㈡被告林麗娟曾於調解程序到庭表示：被告陳奉安是伊大哥，
    陳玉心是伊母親，伊有問過其他被告，他們都沒意見。
  ㈢被告林義棠、林金英經合法通知，均未於言詞辯論期日到庭
    ，亦未提出書狀為任何陳述或答辯。
四、本院得心證之理由:
  ㈠查本件被告陳奉安積欠原告1,859,890元，及自89年7月14日
    起算之利息、違約金未清償，原告已取得執行名義；被繼承
    人陳玉心於109年3月16日死亡，遺有系爭遺產，被告等均為
    其法定繼承人，系爭遺產由被告等共同繼承而公同共有，被
    告等並於109年12月11日就系爭土地辦理繼承登記等情，有
    原告提出之行政院金融監督管理委員會函文、經濟部函文、
    本院88年度執字第20352號分配表、本院91年度執字第31040
    號債權憑證及繼續執行紀錄表、系爭土地登記謄本、繼承系
    統表、除戶謄本、戶籍謄本等資料在卷可稽（補字卷第23-4
    1頁、本院卷第59-75頁），復經本院依職權向臺南市新化地
    政事務所調取系爭遺產辦理繼承登記相關資料，而被告陳奉
    安、林麗娟對此並未爭執；被告林義棠、林金英經合法通知
    ，均未於言詞辯論期日到場爭執，亦未提出任何書狀作有利
    於己之陳述，依上開調查證據之結果，此部分事實應堪認定
    。
  ㈡按繼承人有數人時，在分割遺產前，各繼承人對於遺產全部
    為公同共有；繼承人得隨時請求分割遺產。但法律另有規定
    或契約另有訂定者，不在此限，民法第1151條、第1164條分
    別定有明文。又債務人怠於行使其權利時，債權人因保全債
    權，得以自己之名義，行使其權利，同法第242條前段亦有
    明文。債權人得代位債務人行使之權利，並非僅以請求權為
    限，凡非專屬於債務人本身之權利，均得為之。此項代位權
    行使之範圍，就同法第243條但書規定旨趣推之，並不以保
    存行為為限，凡以權利之保存或實行為目的之一切審判上或
    審判外之行為，諸如假扣押、假處分、聲請強制執行、實行
    擔保權、催告、提起訴訟等，債權人皆得代位行使。經查：
    原告之債務人即被告陳奉安係被繼承人陳玉心之繼承人，系
    爭遺產為被繼承人陳玉心之遺產，被告陳奉安得隨時請求分
    割遺產，以供清償積欠原告之債務，惟被告陳奉安怠於行使
    其遺產分割請求權，致原告之債權無法實現，原告為實現對
    被告陳奉安之債權，代位被告陳奉安行使遺產分割請求權，
    請求分割系爭遺產，即屬有據，應予准許。
  ㈢再按共有物之分割，依共有人協議之方法行之。分割之方法
    不能協議決定，或於協議決定後因消滅時效完成經共有人拒
    絕履行者，法院得因任何共有人之請求，命為下列之分配：
    一、以原物分配於各共有人。但各共有人均受原物之分配顯
    有困難者，得將原物分配於部分共有人。二、原物分配顯有
    困難時，得變賣共有物，以價金分配於各共有人；或以原物
    之一部分分配於各共有人，他部分變賣，以價金分配於各共
    有人。此於公同共有準用之，民法第824條第1、2項、第830
    條第2項分別定有明文。而分割之方法，固可由法院自由裁
    量，不受共有人主張之拘束，但仍應斟酌當事人之聲明、共
    有物之性質、經濟效用及全體共有人利益等，公平裁量。系
    爭遺產以原物分配於共有人，並無困難，以原物分割，由被
    告等按如附表二所示之應繼分比例分別共有，應符合各共有
    人之利益。
五、綜上，原告本於代位被告陳奉安之法律關係，請求行使分割
    被繼承人陳玉心所遺之系爭遺產，准予分割為由被告等按如
    附表二所示之應繼分比例分別共有，為有理由，爰判決如主
    文第1項所示。
六、按訴訟費用，由敗訴之當事人負擔；共同訴訟人，按其人數
    ，平均分擔訴訟費用。但共同訴訟人於訴訟之利害關係顯有
    差異者，法院得酌量其利害關係之比例，命分別負擔；法院
    為終局判決時，應依職權為訴訟費用之裁判，民事訴訟法第
    78條、第85條第1項、第87條第1項定有明文。經核本件訴訟
    費用額為2,100元（即第一審裁判費），應由敗訴之被告等
    按附表二所示之應繼分比例負擔，爰確定如主文第2項所示
    。
七、結論：本件原告之訴為有理由。爰依民事訴訟法第436條第2
    項、第385條第1項前段、第78條、第85條第1項、第87條第1
    項，判決如主文。
中　　華　　民　　國　　110 　年　　11　　月　　18　　日
                    新市簡易庭  法  官  曾仁勇
附表一：
編號 種類          遺 產 內 容  應有部分/價額  1 土地 臺南市○○區○○段0000地號 公同共有5分之1  2 土地 臺南市○○區○○段0000地號 公同共有5分之1  3 存款 善化農會 25,119元 
附表二：
編號 繼承人 應繼分  1 陳奉安 4分之1  2 林義棠 4分之1  3 林金英 4分之1  4 林麗娟 4分之1 
以上正本係照原本作成。
如不服本判決，應於判決送達後20日內，向本院提出上訴狀並表
明上訴理由，如於本判決宣示後送達前提起上訴者，應於判決送
達後20日內補提上訴理由書（須附繕本）。
如委任律師提起上訴者，應一併繳納上訴審裁判費。
中　　華　　民　　國　　110 　年　　11　　月　　18　　日
                                書記官  吳佩芬